【裁判字號】    98,聲,527
【裁判日期】    981123
【裁判案由】    返還提存物
【裁判全文】
臺灣嘉義地方法院民事裁定  98年度聲字第527號
聲  請  人  元大商業銀行股份有限公司
                        、8樓.
法定代理人  丙○○
代  理  人  甲○○
上列聲請人與相對人乙○○間擔保提存事件，聲請人聲請返還擔
保物事件，本院裁定如下：
    主  文
本院九十七年度存字第一五三五號提存事件聲請人所提存之擔保
物中央政府重大交通建設公債八十六年度甲類第九期債票面額新
臺幣壹拾萬元，准予返還。
    理  由
一、按應供擔保之原因消滅者，法院應依供擔保人之聲請，以裁
    定命返還提存物，民事訴訟法第104條第1項第1款定有明文
    。此項規定，於其他依法令供訴訟上之擔保者準用之，並為
    同法第106條所明定。又因釋明假扣押之原因而供之擔保，
    係擔保債務人因假扣押所應受之損害，故必待無損害發生，
    或債權人本案勝訴確定，或就所生之損害已經賠償時，始得
    謂供擔保之原因消滅。最高法院53年度臺抗字第279號判例
    意旨可資參照。
二、聲請意旨略以：聲請人與相對人乙○○間假扣押事件，前依
    鈞院民國97年12月9日所為97年度裁全字第2359號民事裁定
    ，提供如主文所示擔保物，以鈞院97年度存字第1535號提存
    事件提存後，聲請就相對人之財產為假扣押執行，鈞院以97
    年度執全字第1274號假扣押執行事件強制執行相對人財產，
    並定於98年1月20日現場指界查封，惟發現相對人已於上揭
    假扣押裁定前之97年11月19日死亡，該假扣押裁定不生法律
    效力，聲請人恐程序不合法，聲請撤回假扣押執行，已於98
    年1月16日辦理塗銷查封登記，並聲請撤銷假扣押裁定，聲
    請人依無效裁定所為擔保提存顯係出於錯誤，又因相對人繼
    承人均已拋棄繼承，爰依法聲請返還上開提存擔保物等情，
    並提出本院97年度裁全字第2359號裁定、97年度存字第1535
    號提存書、國庫保管品提存證明書、本院民事執行處指界及
    塗銷查封登記函文、98年度裁全聲字第108號撤銷假扣押裁
    定、相對人除戶謄本、繼承系統表、繼承權拋棄書、本院拋
    棄繼承准予備查函文等影本為證。
三、聲請人上揭主張，經本院依職權調閱本院97年度裁全字第23
    59號、97年度執全字第1274號假扣押保全程序暨執行案卷、
    97年度存字第1535號擔保提存案卷、98年度裁全聲字第108
    號撤銷假扣押案卷等核閱屬實，又本件對於相對人不動產查
    封登記業經塗銷，相對人死亡後，其繼承人均已拋棄繼承，
    有嘉義縣朴子地政事務所函文附於上揭假扣押執行案卷及聲
    請人提出之繼承資料在卷可佐，應無損害發生可言，且相對
    人既於假扣押裁定前死亡，該裁定依法即不生法律上效力，
    揆諸首揭規定及說明，應認本件應供擔保之原因業已消滅，
    聲請人之聲請核與民事訴訟法第104條第1項第1款規定相符
    ，應予准許，爰裁定如主文。
中    華    民    國    98    年    11    月    23    日
                  民事第三庭  法  官  陳端宜
上為正本係照原本作成。
如對本裁定抗告須於裁定送達後10日內向本院提出抗告狀。
中    華    民    國    98    年    11    月    23    日
                              書記官  王美珍


司法院資訊處製作；財團法人民間司法改革基金會備份。
